【裁判字號】    89,訴,5020
【裁判日期】    901012
【裁判案由】    損害賠償
【裁判全文】
臺灣臺北地方法院民事判決  八十九年度訴字第五○二○號
    原      告  甲○○
    被      告  乙○○
右當事人間請求損害賠償事件，本院判決如左：
    主    文
被告應給付原告新台幣陸拾萬元，及自民國八十九年九月二十八日起至清償日止，按
年息百分之五計算之利息。
原告其餘之訴駁回。
訴訟費用由被告負擔五分之一，餘由原告負擔。
本判決原告勝訴部分，於原告以新台幣貳拾萬元為被告供擔保後，得假執行。但被告
如於假執行程序實施前，以新台幣陸拾萬元為原告預供擔保，得免為假執行。
原告其餘假執行之聲請駁回。
    事  實  及  理  由
一原告起訴主張：被告明知訴外人高青山係原告之夫，竟與高青山交往，並於民國八
  十六年十月廿四日於台北市北投區「泉都溫泉旅館」之房間內與高青山發生性關係
  ；又於同年下旬某日夜間，搭乘高青山駕駛之車輛，前往高某友人劉憲輝位於台北
  縣新店市○○街七巷二號住處，在附近等候劉憲輝之際，於車內與高青山發生性關
  係；二人續自八十七年九月間起，由乙○○具名，高青山擔任保證人，向屋主楊碧
  雲承租台北市○○街五十七號三樓之房間，於此同居，並多次發生性關係，原告迨
  至八十八年六月底某日始得知上情。被告與高青山相姦之事實，業經鈞院以八十九
  年度易字第一○一○號、台灣高等法院以八十九年度上易字第四二三七號判決判處
  有罪確定。查兩造原為舊識，而高青山為原告之夫復為被告所明知，被告竟與高青
  山同居連續相姦，致原告之精神遭受極大痛苦，而原告知悉此事時正身懷六甲，文
  此噩耗已甚不堪，詎料被告非但不思悔改，甚且多次打電話騷擾、奚落原告，實屬
  不該，核被告之行徑，顯係以違背善良風俗之方法，加損害於原告，依最高法院四
  十一年台上字第二七八號判例及新修正民法第一百九十五條第三項，被告自應賠償
  原告所受精神上損害等語，聲明求為：(一)被告應給付原告新台幣（下同）三百萬元
  ，及自起訴狀繕本送達翌日起至清償日止，按年息百分之五計算之利息。(二)願供擔
  保請准宣告假執行。
二被告則抗辯：被告因高青山隱瞞已婚之事實，致被騙失身犯下錯誤，迨知高青山已
  有家室，亟思分手，竟遭高青山以繩索綑綁，並用電擊棒電擊身體致多處受傷、住
  家門上被噴寫「乙○○酒家女」等文字、門前被灑汽油縱火，高青山業因上開非法
  行徑經偵查起訴，並經鈞院判處有期徒刑四月，現正上訴中；原告請求被告賠償三
  百萬元，無非以被告妨害其家庭，肇致妊娠子癇前症等情為論據，惟據榮民總醫院
  覆函，目前並不清楚該病症之成因是否與精神壓力有關，原告未能證明其主張為真
  實，其請求並無理由；被告尚仍在學，並無收入，亦無力支付高額賠償金等語，聲
  明求為：(一)駁回原告之訴及假執行之聲請。(二)如受不利判決，願供擔保請准宣告假
  執行。
三原告主張被告與其夫高青山於八十六年間起連續相姦數次之事實，業經本院八十九
  年度易字第一○一○號、台灣高等法院八十九年度上易字第四二三七號判決認定屬
  實，被告並因觸犯相姦罪遭判處有期徒刑六月確定，業經本院依職權調閱前開案卷
  核閱無誤，被告復對與高青山相姦之事實為自認，堪信為真正。
四按因故意或過失，不法侵害他人之權利者，負損害賠償責任。故意以背於善良風俗
  之方法，加損害於他人者，亦同；不法侵害他人基於父、母、子、女或配偶關係之
  身分法益而情節重大者，被害人雖非財產上之損害，亦得請求賠償相當之金額，民
  法第一百八十四條第一項、第一百九十五條第三項、第一項分別定有明文。次按，
  婚姻係以夫妻之共同生活為目的，配偶應互相協力保持其共同生活之圓滿安全及幸
  福，而夫妻互守誠實，係為確保其共同生活之圓滿安全及幸福之必要條件。而與有
  配偶之人相姦，足以破壞夫妻間相互信任之基礎，影響婚姻生活之圓滿安全及幸福
  ，此為法所不容，亦屬以背於善良風俗之方法，加損害於他方配偶，對其所受財產
  上及非財產上之損害，均應負損害賠償責任（最高法院四十一年台上字第二七八號
  、五十五年台上字第二○五三號判例意旨參照）。
五被告雖辯稱與高青山交往之初，不知高青山已有妻小云云，惟伊於本院刑事庭前開
  案件審理中業已自承在八十五年間曾與原告夫妻及其他友人至小琉球出遊（該案八
  十九年八月九日訊問筆錄參照），豈會不知高青山與原告為夫妻？被告明知高青山
  為原告之夫，仍與之相姦，顯係故意以背於善良風俗之方法，加損害於原告，因而
  侵害原告基於配偶關係之身分法益，對原告所受非財產上之損害，應負損害賠償之
  責。爰審酌兩造為舊識，被告竟不顧昔日情誼，與原告之夫多次相姦，對原告造成
  之精神上痛苦，既深且鉅，甚難平復；另原告名下有不動產二筆、現為慶宜營造廠
  有限公司負責人；被告名下無不動產，但有一項投資事業，有經濟部公司執照、台
  北縣政府營利事業登記證、財政部財稅資料中心九十年八月廿一日資五字第九○一
  一四六二二號函檢附之調件明細表附卷可佐；又被告現仍在學，倚賴親人資助支應
  學費等情，認被告對原告所受精神痛苦之損害賠償，應以六十萬元為適當。
六綜上所述，原告請求被告給付非財產上損害賠償六十萬元，及自附帶民事訴訟起訴
  狀繕本送達翌日，即八十九年九月廿八日起至清償日止，按年息百分之五計算之利
  息，為有理由，應予准許；逾此數額之請求尚難准許，應予駁回。
七兩造均陳明願供擔保，請准宣告假執行或免為假執行。關於原告勝訴部分，經核均
  無不合，爰各酌定如主文所示之擔保金額，併予准許；至原告敗訴部分，其假執行
  之聲請，已失所附麗，應併予駁回。
八兩造其餘攻擊防禦方法及陳述，核與判決結果無影響，爰不再一一論列，附此敘明
  。
據上論結，本件原告之訴一部有理由，一部無理由，依民事訴訟法第七十九條但書、
第三百九十條第二項、第三百九十二條，判決如主文。
中      華      民      國      九十      年     十     月     十二     日
                                            民事第二庭法      官  陳婷玉
右為正本係照原本作成
如對本判決上訴，須於判決送達後廿日內向本院提出上訴狀
中      華      民      國      九十    年       十     月      十二    日
                                                      法院書記官  王  儀


司法院資訊處製作；財團法人民間司法改革基金會備份。
